【裁判字號】    96,易,2684
【裁判日期】    970215
【裁判案由】    業務侵占
【裁判全文】
臺灣高雄地方法院刑事判決              96年度易字第2684號
公  訴  人  臺灣高雄地方法院檢察署檢察官
被      告  甲○○
                      號之2
上列被告因業務侵占案件，經檢察官提起公訴（96年度偵緝字第
1710號），本院以簡式審判程序判決如下：
    主  文
甲○○犯業務侵占罪，處有期徒刑陸月，如易科罰金，以銀元參
佰元即新臺幣玖佰元折算壹日；減為有期徒刑參月，如易科罰金
，以銀元參佰元即新臺幣玖佰元折算壹日。緩刑貳年。
    事實及理由
一、被告甲○○所犯係死刑、無期徒刑、最輕本刑為3 年以上有
    期徒刑以外之罪，其於準備程序中就被訴事實為有罪之陳述
    ，經受命法官告知簡式審判程序之旨，並聽取其與公訴人之
    意見後，本院合議庭裁定由受命法官獨任進行審判程序，合
    先敘明。
二、本件犯罪事實及證據，除就事實部分更正補充：「甲○○先
    後收受董健雄所交付合計之10萬元斡旋金後，嗣與朝御建設
    股份有限公司（下稱朝御建設公司）議價成功，該筆10萬元
    遂轉為董健雄向該公司購買位於高雄縣大寮鄉○○街93號房
    地之定金，甲○○依約本應將該筆10萬元定金交予朝御建設
    公司，詎甲○○竟意圖為自己不法之所有，未將業務上所持
    有之該筆10萬元交予朝御建設公司，而予以侵占挪為己用」
    外，餘均引用檢察官起訴書之記載（如附件）。並就證據部
    分增列：被告於本院審理時之自白。
三、被告行為後，如附表所示之相關法律均業經修正，並俱於民
    國95年7 月1 日施行，玆經整體比較結果，裁判時法並未較
    為有利，依刑法第2 條第1 項從舊從新原則之規定，自應適
    用行為時法，即修正前法。是核被告所為，係犯刑法第336
    條第2 項之業務侵占罪。爰審酌被告利用業務上之機會，侵
    占客戶交付之10萬元定金，行為實屬不當，惟念其犯後於本
    院審理時坦承犯行，態度尚佳，並業與告訴人達成和解，賠
    付10萬元完畢，有本院97年度附民字第53號和解筆錄可稽等
    一切情狀，量處如主文所示之刑，並依修正前刑法第41條第
    1 項前段規定，諭知易科罰金之折算標準，以資懲儆。又被
    告犯罪時間係在96年4 月24日之前，合於減刑條件，爰併依
    中華民國九十六年罪犯減刑條例第2 條第1 項第3 款之規定
    ，減其宣告刑，並諭知易科罰金之折算標準。此外，被告未
    曾因故意犯罪受有期徒刑以上刑之宣告，有卷附臺灣高等法
    院被告前案紀錄表可按，茲念被告因一時失慮而觸法，於本
    院審理時坦承犯行，表達悔意，並業與告訴人和解成立，獲
    告訴人原諒，諒經此偵、審及刑之宣告程序，當知所警惕，
    無再犯之虞，認尚無對被告施以短期自由刑之必要，所宣告
    之刑以暫不執行為適當，爰參照最高法院95年度第8 次刑事
    庭會議決議意旨（即緩刑之宣告，無庸比較新舊法，應逕行
    適用新法），逕依現行刑法第74條第1 項第1 款規定，併予
    宣告緩刑2 年，以啟自新。
據上論斷，應依刑事訴訟法第299 條第1 項前段、第273 條之1
第1 項、第310 條之2 、第454 條第2 項，刑法第2 條第1 項前
段、第336 條第2 項、（修正前）第41條、第74條第1 項第1 款
，罰金罰鍰提高標準條例第1 條前段、（修正前）第2 條，中華
民國九十六年罪犯減刑條例第2 條第1 項第3 款、第7 條，判決
如主文。
本案經檢察官乙○○到庭執行職務。
中    華    民    國    97    年    2     月    15    日
                  刑事第十六庭  法  官  周宛瑩
以上正本證明與原本無異。
如不服本判決，應於判決送達後10日內，向本院提出上訴狀。
中    華    民    國    97    年    2     月    18    日
                                書記官  彭帥雄
附表：
┌────┬────────────┬────────────┬──────┬─────┐
│變更部分│行為時法（下稱舊法）之內│裁判時法（下稱新法）之內│比較理由    │比較結果  │
│        │容                      │容                      │            │          │
├────┼────────────┼────────────┼──────┼─────┤
│【罰金刑│法定刑有處罰金（銀元）者│刑法施行法第1 條之1 規定│刑法之貨幣單│被告所犯刑│
│貨幣單位│，依罰金罰鍰提高標準條例│，94年1 月7 日刑法修正施│位由銀元變更│法第336 條│
│之變更】│第1 條前段規定，就其數額│行後，分則編所定罰金貨幣│為新台幣，且│第2 項所定│
│        │得提高為10倍；再依現行法│單位為新台幣，且分則編未│刑法分則之罰│之罰金刑，│
│        │規所定貨幣單位折算新台幣│修正之條文定有罰金者，提│金數額，亦視│適用新舊法│
│        │條例第2 條規定，以3 倍折│高其數額為30倍；但72年6 │該分則先前曾│所科之數額│
│        │算新台幣。即將原法定罰金│月26日至94年1 月7 日新增│修正與否，而│均相同，是│
│        │刑度之銀元，以30倍換算新│或修正之條文，則提高其數│分別提高3 或│以新法並未│
│        │台幣。                  │額為3 倍。              │30倍。      │較有利。  │
├────┼────────────┼────────────┼──────┼─────┤
│【罰金刑│（銀元）1 元以上。      │新台幣1000 元以上。     │新法提高罰金│舊法有利。│
│之下限】│參照上開規定，經提高10倍│                        │刑之下限（由│          │
│刑法第33│後，再折算新台幣，即新台│                        │新台幣30元提│          │
│條第5 款│幣30元。                │                        │高至1000元）│          │
│        │                        │                        │。          │          │
├────┼────────────┼────────────┼──────┼─────┤
│【易科罰│以（銀元）1 元以上3 元以│以新台幣1000元、2000元或│易科罰金折算│舊法有利。│
│金之折算│下折算1 日。            │3000元折算1 日。        │標準由銀元  │          │
│標準】刑│復依罰金罰鍰提高標準條例│                        │300 元即新台│          │
│法第41條│第2 條規定（已於95年5 月│                        │幣900 元，提│          │
│第1 項前│17日修正刪除，於同年7 月│                        │高為以新台幣│          │
│段      │1 日施行），提高100 倍後│                        │1000元、2000│          │
│        │，再折算新台幣，即以新台│                        │元或3000元折│          │
│        │幣300 元以上900 元以下折│                        │算1 日。    │          │
│        │算1 日。                │                        │            │          │
├────┴────────────┴────────────┴──────┴─────┤
│綜上比較結果，以易科罰金之折算標準對被告影響最鉅，故認舊法較有利於被告。              │
└───────────────────────────────────────────┘
附錄本判決論罪法條：
中華民國刑法第336條
（公務公益侵占罪、業務侵占罪）
對於公務上或因公益所持有之物，犯前條第1 項之罪者，處1 年
以上7 年以下有期徒刑，得併科5 千元以下罰金。
對於業務上所持有之物，犯前條第1 項之罪者，處6 月以上5 年
以下有期徒刑，得併科3 千元以下罰金。
前二項之未遂犯罰之。


司法院資訊處製作；財團法人民間司法改革基金會備份。
